臺灣高等法院臺南分院民事裁定　　　　 96年度抗更(一)字第7號
抗　告　人　台灣神隆股份有限公司
法定代理人　乙○○
代　理　人　郭雨嵐　律師
　　　　　　范曉玲　律師
　　　　　　汪家倩　律師
相　對　人　美國禮來大藥廠公司
法定代理人　甲○○○○○ ○○.
代　理　人　盧柏岑　律師
　　　　　　黃麗蓉　律師
複代 理 人　馮達發　律師
上列抗告人與相對人間因聲請假處分事件，對於中華民國95年6
月30日台灣台南地方法院（95年度裁全字第3340號）裁定提起抗
告，本院裁定後，經最高法院發回更審，本院裁定如下：
    主    文
抗告駁回。
抗告訴訟費用由抗告人負擔。
    理    由
一、抗告意旨略以：
  (一)民事訴訟法第538條第1項規定：「於爭執之法律關係，為防
    止發生重大之損害或避免急迫之危險或有其他相類之情形而
    有必要時，得聲請為定暫時狀態之處分」，為判斷何謂「為
    防止發生重大之損害或避免急迫之危險，而有保全必要之事
    實」，法院應審酌定暫時狀態處分聲請人：「將來勝訴可
    能性」，包括權利有效性及權利被侵害之事實；法院若否
    准定暫時狀態之處分，聲請人「是否受到無可彌補之損害」
    ；其造成「聲請人之困境是否大於相對人」；「對公眾
    利益（例如醫藥安全或環境問題）造成如何之影響」。惟原
    裁定未審酌上述4要件，亦無視相對人濫用權利之行為，逕
    認相對人超出權利範圍之定暫時狀態處分聲請仍屬行使訴訟
    權利之正當行為，認事用法顯有違誤，合先敘明。
  (二)按抗告人與相對人間就吉姆賽它賓（Gemcitabine，下稱吉
    姆賽它賓）或含有吉姆賽它賓之藥品涉及是否侵害相對人之
    中華民國第66262號、第110476號及第109978號專利權（下
    稱系爭方法專利）與否顯有爭執，而相對人於原審法院提起
    定暫時狀態處分之聲請（原審法院經以95年度裁全字第2299
    號受理，下稱第2299號案件），乃請求禁止抗告人於兩造間
    侵害專利權之本案訴訟判決確定前，就吉姆賽它賓或含有吉
    姆賽它賓之藥品，自行或委請他人直接或間接製造買賣、販
    賣、販賣之要約、輸出或輸入、陳列、散佈說明書、價目表
    或具有宣傳促銷功能之文書，則相對人所為行為顯係以干擾
    抗告人就前開吉姆賽它賓或含有吉姆賽它賓之藥品之產銷，
    妨礙抗告人正常業務之運作及抗告人商譽、營業權為目的，
    此等妨礙行為性質上乃侵害抗告人商譽、營業權等之行為，
    違反民法第18條、第184條、第195條等規定，就此等爭執之
    法律關係，實有以假處分定暫時狀態之必要。
  (三)再查，抗告人絕無侵害系爭方法專利之情事，且抗告人委請
    專業機構鑑定，確認抗告人根本未侵害相對人之系爭方法專
    利。相對人卻任意指摘抗告人違反專利法，並對抗告人任意
    提起定暫時狀態處分之聲請，甚至可能以任意發函、發佈不
    實消息等方式不法阻礙抗告人之產銷行為，是就相對人之「
    妨礙行為侵害抗告人商譽、營業權等」，顯為本件「有爭執
    之法律關係」。按法人之名譽權遭受損害，亦可請求回復其
    名譽，此有最高法院62年度台上字第2806號判例足參。我國
    實務上向來承認企業法人之營業權，並認為營業權如受不法
    侵害，得訴請排除或防止之，並得循假處分以為保全救濟。
    因此，相對人任意對抗告人為專利侵權等不實指摘，顯已嚴
    重侵害抗告人之名譽權、營業權等。
  (四)按「辦理民事訴訟事件應行注意事項」第89條，有關「釋明
    」祇須使法院信為大概如此，無須遵守嚴格之形式上證據程
    序，法律規定某事實應釋明者，當事人提出之證據能使法院
    信為大概如此，即為已足；又依民事訴訟法第284條之規定
    ：「釋明事實上之主張者，得用可使法院信其主張為真實之
    一切證據。但依證據之性質不能即時調查者，不在此限。」
    相對人之妨礙行為性質上乃侵害抗告人商譽、營業權等之行
    為，違反民法第18條、第184條、第195條等規定，就此等爭
    執之法律關係，實有以假處分定暫時狀態之必要，抗告人已
    為釋明，並無原裁定所謂：「本件聲請人既未釋明確有其所
    主張與相對人間爭執之法律關係，即對於相對人之『侵權行
    為損害賠償請求權』存在無所謂防止發生重大損失之可言」
    情形，原裁定認定顯然有誤，應予以廢棄。
  (五)專利權人為取得自身利益，濫行興訟或實施其他阻礙產銷行
    為，實屬常見，而被控侵權者為求保障己身合法權益，聲請
    類如本案之防禦性假處分，以期防免相對人妨礙抗告人產銷
    之行為，實務上所在多有。最高法院91年度台抗字第275號
    裁定即謂：「定暫時狀態之假處分，並非為保全債權人之強
    制執行，祇以就爭執之法律關係，有定暫時狀態之必要時，
    與保全程序之假處分性質相近，故民事訴訟法第538條特別
    規定予以準用。此項法律關係，不問其為財產的或非財產的
    法律關係，權利人均可依假處分所定之暫時狀態實現其權利
    ，義務人亦應暫時容忍現狀存續之義務。至於將來在本案訴
    訟是否主張損害賠償請求權係另一問題，並不影響權利人定
    暫時狀態假處分之聲請」。抗告人以未侵害他人專利為由，
    聲請禁止他人（相對人）為妨害、干擾或阻止產銷行為之假
    處分，於法並無不合。抗告人確實有聲請本件防禦性假處分
    之必要。
  (六)經查相對人所主張之中華民國第66262號、第110476號及第
    109978號專利，均為與合成吉姆賽它賓有關之「方法」專利
    ，而非「物品」專利。亦即相對人所得主張之專利權範圍，
    僅限於方法專利權所保護之範圍，而不及於吉姆賽它賓之原
    料本身。換言之，相對人請求裁定事項第1項所稱之「吉姆
    賽它賓或含有吉姆賽它賓之藥品」，倘非利用前開中華民國
    第66262號、第110476號或第109978號專利之方法製成，即
    非屬相對人可得主張權利之範圍。而「方法專利權人，除本
    法另有規定者外，專有排除他人未經其同意而使用該方法及
    使用、為販賣之要約、販賣或為上述目的而進口該方法直接
    製成物品之權」專利法第56條第2項定有明文，是方法專利
    權人之專利權效力與保護範圍，僅限於排除他人「使用」該
    方法及「使用」、「為販賣之要約」、「販賣」、及「為上
    述目的而進口」該方法直接製成物品等5種專有權能，不包
    括排除他人「出口」之權、亦不包括禁止他人為「要約之誘
    引」之權。惟查，相對人民事假處分聲請狀中，並非僅請求
    禁止抗告人使用系爭專利方法及使用、為販賣之要約、販賣
    及為上述目的而進口系爭專利方法直接製成物品之情事，而
    係無論抗告人之「吉姆賽它賓或含有吉姆賽它賓之藥品」以
    何種方式製成，一概要求禁止抗告人就吉姆賽它賓或含有吉
    姆賽它賓之藥品自行或委請他人直接或間接製造買賣、販賣
    、販賣之要約、輸出或輸入、陳列、散佈說明書、價目表或
    具有宣傳促銷功能之文書。相對人所擁有者僅係方法專利，
    竟主張物品專利權之範圍，顯已逾專利法保護之範圍，相對
    人顯有利用定暫時狀態處分產生類似本案訴訟禁止之效果，
    侵害抗告人之名譽或營業權之行為，原裁定未實際審究本案
    之實質內容，無視相對人濫用權利之行為，逕認相對人超出
    權利範圍之定暫時狀態處分聲請仍屬行使訴訟訴訟權利之正
    當行為，原裁定顯然有誤。
  (七)定暫時狀態處分既有預為實現本案請求之內容，則對於本案
    實體內容部分，即需加以審究始能判斷有無「勝訴可能性」
    ，然而檢視原裁定理由，卻始終未對於「雙方所爭執之專利
    侵權」以及「相對人超過權利範圍之部分是否有權」加以判
    斷，乃原裁定逕認抗告人本件聲請無勝訴可能性云云，其認
    事用法顯無依據。相對人唯一主張抗告人侵權之基礎，為其
    方法專利為唯一具有市場可行性合成「吉姆賽它賓之方法」
    ，其所引據者則為相對人公司顧問兼前員工周大森之專家證
    人意見書及其與案外人東洋藥品股份有限公司（下稱東洋公
    司）之民事訴訟判決。惟查：周大森為相對人公司禮來藥
    廠之顧問、又曾長期受僱任職於相對人，且為系爭3件專利
    中，第66262號及第109978號專利之發明人。以周大森之身
    分及與系爭方法專利之利害關係，其所出具之意見書可信性
    如何，不無疑問。相對人未委請公證客觀之第三人進行鑑定
    ，竟委由利益、立場與相對人完全一致之周大森出具專家證
    人意見書，無異自說自話，該意見書可謂不具任何可信度。
    縱認周大森之意見書有如何之參考價值，亦僅與系爭第6626
    2號專利有關，而與其餘2件專利無關。再就周大森意見書
    末頁之結論觀之，其並非肯認本件定暫時狀態處分抗告人有
    何侵害系爭方法專利權之行為，反而指出「本人建議法院只
    要請侵權嫌疑人提交有關（製程）文件以供鑑定，即可查明
    是否侵害中華民國專利第66262號」。換言之，就抗告人究
    竟是否有侵害系爭方法專利3件中之1件（第66262號），相
    對人根本一無所知，竟仍要「侵權嫌疑人提交有關文件」始
    能查明，其顯然根本不得對抗告人主張系爭方法專利任何1
    件之專利權。
  (八)相對人提出其與案外人之民事訴訟判決（即台灣高等法院94
    年度智上字第26號民事判決），作為其聲請95年度裁全字第
    2299號定暫時狀態處分之證據。然而其與案外人間之民事判
    決與其與抗告人間之專利爭議，係屬二事，以另案之判決而
    主張其與抗告人間有定暫時狀態處分之必要，顯屬無稽，由
    此更可知相對人任意提起假處分聲請，係屬濫用司法程序並
    意圖不當影響抗告人之商譽、產銷、營業權等之行為。況且
    相對人所提出之判決，並未具體認定相對人系爭方法專利之
    方法為吉姆賽它賓商業化之唯一有效製造方法。換言之，上
    開台灣高等法院判決理由之所以認為系爭方法專利為吉姆賽
    它賓商業化之唯一有效製造方法，實乃因對造不爭執之故。
    蓋民事訴訟中就兩造不爭執之事項，本可逕予認定，然而此
    等不爭執之事項對兩造以外之人不具拘束力。且本案之抗告
    人為生產原料藥之公司，與東洋公司從事之業務並不相同。
    因此，台灣高等法院縱於前開案件認定除系爭方法專利外，
    目前並無其他具有市場可行性之方法可製造吉姆賽它賓，仍
    與本件抗告人具體個案狀況有別。蓋抗告人得使用系爭方法
    專利以外之製程（方法）製造吉姆賽它賓，該實際製程經抗
    告人列為營業秘密，前開他案之東洋公司自然無從得知，亦
    無從自公開資料檢索而得，則東洋公司自無從於前開民事案
    件審理過程中提出其他與系爭方法專利不同之吉姆賽它賓之
    製程。前開業經該案當事人上訴，業經最高法院以96台上17
    10號民事判決廢棄發回更審中（見本院更審卷2第146頁），
    全案判決尚未確定。
  (九)相對人自承：「合成吉姆賽它賓．．經過校正後，仍有85％
    ，而其他已知之反應方法回收率僅有18％」，表示相對人亦
    同意市場上仍有「其他」、「已知之反應方法」可以製造吉
    姆賽它賓原料，其製造方法顯然並非「唯一」。依專利法之
    規定，他人非不得以其他製造方法製造相同之物品，縱然其
    他已知之反應方法回收率未必及於系爭方法專利，並非表示
    除系爭方法專利之外沒有其他方法可以製造吉姆賽它賓，專
    利法亦從未規定製造方法「具有市場可行性（經濟效益）」
    即為唯一之製造方法，縱然抗告人所使用之製造方法之經濟
    效益未必能與相對人相較，但並非表示抗告人不得以其他經
    濟效益較差之製造方法製造相同之原料，相對人既知尚有其
    他專利方法可製造相同之物品，又如何能夠主張抗告人必定
    使用系爭方法專利製造相同物品？相對人既未舉證證明抗告
    人使用系爭方法專利，其主張顯然超過其方法專利範圍，於
    法無據。
  (十)依IMS Health Incorporated公司（下稱IMS公司）所出版之
    調查報告（其內容主要為統計世界各國指示藥品之用藥量與
    其市場銷售金額，並藉此分析或預測各類疾病於世界各國之
    分佈或流行趨勢，而該公司每年所出版之製藥業年鑑，則已
    獲全球專業人士一致公認為該領域最具權威性之報告），就
    吉姆賽它賓之藥品市場而言，該藥品於美國地區2003、2004
    及2005年之銷售金額分別約為美金541,344,000元、美金600
    ,717,000 元、及美金649,238,000元，可知該藥品之市場每
    年約有美金6億元之銷售額，且每年尚以10%上下之幅度成長
    中。而依我國經濟部生物技術與醫藥工業發展推動小組之資
    料，就全球藥品市場而言，北美地區是全球最大的藥品市場
    ，市佔率達49%。亦即以2005年美國吉姆賽它賓藥品市場約
    有美金6億4千餘萬元計算，全球吉姆賽它賓市場約有美金12
    億8千餘萬元。抗告人供應吉姆賽它賓原料藥給專利藥廠及
    學名藥廠，對全球藥廠而言，其重要性尤其在於在專利藥即
    將屆滿前，提供原料藥供學名藥廠於法律許可之範圍內進行
    藥品上市前所需的研究、試驗以其完成藥品查驗登記、於專
    利藥品之專利屆滿時立即上市等程序。抗告人公司之客戶之
    一為全球前三大藥廠之阿根廷SANDOZ公司，倘相對人不當阻
    撓抗告人提供原料藥予該客戶及其他重要客戶，將因此延滯
    抗告人客戶藥品註冊所需相關準備、文件提供，並因此影響
    藥品主管機關審查之時程最終影響學名藥上市之時間，對學
    名藥廠而言茲事體大，將有鉅額金額、市場佔有率之損失。
    因此，倘相對人得以對抗告人為任何之妨礙行為，則阿根廷
    SANDOZ等客戶為避免時程延宕，將轉而與其他公司合作，致
    抗告人損失現有及學名藥上市後之訂單，且有相關違約責任
    ，其對市場之流失、台灣生技製藥產業之斲傷，不僅將使抗
    告人喪失於全球製藥產業之競爭優勢，更將使我國政府計畫
    （兩兆雙星計畫扶植之4項產業之1，即為生物技術與醫藥工
    業）推動以來，於生技製藥方面之努力及數年來累積之成果
    化為烏有。並將延緩受專利保護國家內學名藥之上市，且將
    影響未受專利保護國家內合法可產銷之藥品市場，等於允許
    專利權人變相以定暫時狀態處分之方法不當延長，擴大其專
    利保護之期限及範圍，以遂其翦除或阻撓競爭者進入市場之
    機會，且有害於全球對醫藥品之公益需求。
  (十一)因此，抗告人既係請求禁止相對人為妨礙行為，以維抗告人
    合法行為之權益，則鈞院所禁止者本係相對人依法不得為之
    行為，對相對人自不會有任何損害，因此，抗告人無提供擔
    保金之必要。倘鈞院認為准許本件假處分可能造成相對人之
    損害，則按專利法第84條及第85條第1項第1款規定，發明專
    利遭侵害時，專利權人得請求損害賠償。此所受之損害係指
    專利權人得收取合理之權利金，有最高法院91年度台抗字第
    57號裁定足參。依此見解，本件假處分使相對人可能蒙受之
    損害，乃係其無法對抗告人請求權利金。為此，請鈞院命相
    對人提出產銷數量及價額之資料，及其確實有授權他人使用
    之證據及權利金計算標準，以此為基準計算而得之權利金即
    本件假處分使相對人可能蒙受之損害等語。
二、相對人則以：
  (一)相對人為我國第66262、110476、109978號合成吉姆賽它賓
    之發明專利權人，專利權期間分別至102年、104年。以不同
    方法合成吉姆賽它賓在成本與經濟效益上差距甚大。相對人
    經多年來投入吉姆賽它賓研發，其方法專利具高度結晶性，
    可回收反應物中高達約90%的吉姆賽它賓。經過校正後，仍
    有85%，而其他已知之反應方法回收率僅有18%。相對人之方
    法專利為唯一具有市場可行性（經濟效益）合成吉姆賽它賓
    之方法。相對人取得系爭方法專利後，即以吉姆賽它賓為主
    要活性成分原料藥，經藥品申請查驗登記程序，在市場上推
    出「健擇」藥品。由於「健擇」優異抗癌效果，衛生署於92
    年10月間公告「Gemcitabine（如Gemzar）」之健保給付範
    圍從非小細胞肺癌、胰臟癌擴及膀胱癌。市場上公認吉姆賽
    它賓為「健擇」。抗告人在公司網站上公布其有吉姆賽它賓
    產品。抗告人知悉相對人有系爭方法專利，故在其公司網站
    上聲明其於專利期間不會製造、販賣吉姆賽它賓。然抗告人
    明知未獲相對人授權，製造販賣吉姆賽它賓之行為，侵害相
    對人系爭方法專利權，仍製造販賣吉姆賽它賓給阿根廷SAND
    OZ公司，此有94年7、10及12月之空運單可稽，使阿根廷SAN
    DOZ公司得以在市場上銷售類如「健擇」之抗癌藥物。因抗
    告人侵害相對人專利權人之行為，相對人除向法院聲請定暫
    時狀態假處分，請求禁止抗告人製造、販賣吉姆賽它賓，侵
    害相對人專利權（即原審法院95年度裁全字第2299號案件）
    ，原審駁回相對人之聲請，相對人不服，已向鈞院抗告中（
    即案號為95年度抗字第214號本院裁定後，嗣經最高法院發
    回，由本院以96年度抗更(一)字第8號受理），並提起本案訴
    訟，請求排除抗告人侵害專利權行為及損害賠償（原審法院
    95年度智字第16號，下稱第16號案件）。
  (二)兩造對抗告人有無侵害相對人專利權產生爭執，為此相對人
    業已聲請定暫時狀態假處分，並提起本案訴訟。如抗告人係
    以兩造有專利權之爭執為由，而為本件聲請，則比較本件聲
    請與第214號、第16號案件，兩者當事人、訴訟標的相同，
    聲明正相對反。本件聲請顯違反重複起訴禁止原則。類推或
    準用民事訴訟法第253條規定，本件聲請應予駁回。又抗告
    人稱相對人向法院聲請定暫時狀態假處分，侵害其商譽、營
    業權，違反民法第18、184、195條云云。然抗告人請求裁定
    之事項（請求禁止相對人妨礙抗告人製造、販賣吉姆賽它賓
    ），與民法第184、195條之侵權行為損害賠償權根本無關。
    要之，抗告人主張之請求與其聲明並不相符。
  (三)抗告人除了宣稱相對人向法院聲請定暫時狀態處分之行為為
    侵權行為外，並未提出任何可供調查之證據，釋明相對人有
    任何任意發函、散佈不實消息等方式不法阻礙抗告人之產銷
    行為，致侵害其名譽或營業權。本件從形式上觀之，即可判
    斷抗告人所謂相對人向法院聲請定暫時狀態假處分之行為為
    不法侵權行為，不足以釋明其對相對人有請求存在。抗告人
    除了未釋明「請求」外，亦未釋明兩造有何繼續性爭執之法
    律關係。蓋所謂繼續性爭執之法律關係，係指兩造對於特定
    法律關係存有爭執，且該爭執具有繼續性而言。如為一次性
    行為，則非繼續性爭執法律關係。抗告人宣稱相對人向法院
    聲請定暫時狀態假處分之行為，侵害其名譽、營業權云云，
    暫不論該主張有無理由，該行為亦屬一次之行為，而非繼續
    性爭執之法律關係。
  (四)抗告人已明白主張本件聲請之請求為「相對人侵害其名譽、
    營業權」，而非「確認抗告人不侵害相對人專利權」。蓋本
    件聲請之請求如為後者，在第214號案件、第16號案件已繫
    屬之情形下，抗告人如根據後者提起本案訴訟，必遭駁回，
    而不符民事訴訟法第538條第2項。抗告人有無釋明其請求，
    其本案訴訟有無勝訴可能性，應專就相對人有無侵害抗告人
    名譽、營業權判斷，而與「有無侵害專利權」之爭執無關。
    就相對人有無侵害抗告人之名譽、營業權而言，抗告人所舉
    之相對人之「不法侵害行為」為「向法院聲請定暫時狀態處
    分」。原裁定法院自可根據抗告人所指摘之相對人行為，判
    斷抗告人有無釋明其請求，其本案請求無勝訴可能性。至於
    抗告人另主張相對人另案中（指本院96年度抗更(一)第8號案
    件）請求裁定事項，超過專利法第56條之權利範圍云云，此
    屬兩造侵害專利權之爭執，聲明如何明確特定問題，亦與本
    件聲請無關。
  (五)抗告人自認其所提供之原料藥，只作為研究、試驗使用，而
    非作為上市販賣使用。要之，准予本件聲請，對抗告人並無
    重大利益或損害可能。案外人東洋公司，自國外進口吉姆賽
    它賓，加水後作成「健仕」，向行政院衛生署申請「健仕」
    之學名藥查驗登記，與相對人發生侵害專利權爭議，台灣高
    等法院判決認定東洋公司侵害相對人專利權，東洋公司進口
    吉姆賽它賓向衛生署申請查驗登記，不能認為係研究或試驗
    行為（台灣高等法院94年度智上字第26號判決參照）。
  (六)如以全球市場計算，相對人為吉姆賽他賓之專利權人，其用
    吉姆賽它賓製造銷售健擇。根據IMS公司之統計資料，吉姆
    賽它賓1年全球之銷售額約12億8千餘萬美金，此為相對人投
    入鉅額研發費用取得之利益。如以利潤10%計算，1年新台幣
    40億元，以本案訴訟4年確定估計，以全球市場為範圍，可
    能之損失為新台幣160億元。如以台灣市場作為估計損害之
    基礎，「健擇」在台灣2005年之銷售額約新台幣4億1千577
    萬元，而使用他人技術之學名藥因無需支付研發成本，其售
    價通常低於研發藥廠30％～70％左右。抗告人製造販賣吉姆
    賽它賓，將造成相對人之健擇產品價格侵蝕及市占率受侵蝕
    之損害。要之，假設本案訴訟4年確定，以台灣市場為範圍
    ，相對人損害之金額高達新台幣6億1千3百萬元。以投入8億
    美元取得20年專利權估計，每一年專利權期間之研發成本約
    新台幣12億元。如以本案訴訟4年確定計算，相對人研發費
    用成本之損失高達新台幣48億元。綜上，依利益衡量原則，
    評估准予本件聲請與不准予本件聲請對兩造之損害及利益，
    實無准予本件聲請之餘地等語，資為抗辯。
三、按於爭執之法律關係，為防止發生重大之損害或避免急迫之
    危險或有其他相類之情形而有必要時，得聲請為定暫時狀態
    之假處分，民事訴訟法第538條第1項定有明文。所謂爭執之
    法律關係，有定暫時狀態之必要者，係指因避免重大之損害
    或因其他情事，有就爭執之法律關係，定暫時狀態之必要者
    而言，此必要之情事，即為假處分之原因，應由聲請假處分
    之人，提出相當證據以釋明之，茍不能釋明此種情事之存在
    ，即無就爭執之法律關係，定暫時狀態之必要（最高法院84
    年度台抗字第669號裁定參照）。準此，法院為此種定暫時
    狀態處分裁定時，應就聲請人利用該制度有無正當必要性為
    判斷；又所謂「爭執」，雖不以已提起訴訟為限，亦不以當
    事人已處於積極爭執之狀態為必要，惟如相對人於消極爭執
    時若未有具體的妨害行為，則欠缺定暫時狀態之必要性。
四、經查：
  (一)關於本件當事人間是否存在爭執之法律關係部分：
    本件相對人主張：其為系爭方法專利之專利權人，且系爭方
    法專利均為與合成吉姆賽它賓有關，抗告人未經其授權同意
    而（使用系爭方法專利）製成吉姆賽它賓輸出國外，依專利
    法第56條第2項之規定，抗告人顯有侵害系爭方法專利之行
    為等語；抗告人則以：伊雖不否認有販賣吉姆賽它賓予阿根
    廷SANDOZ公司，惟否認有任何侵害系爭方法專利之行為，並
    主張伊根本無任何以上開方法及使用、為販賣之要約、販賣
    或為上述目的而進口該方法直接製成物品之行為，是伊完全
    未有任何侵害系爭方法專利之情事等語，且伊已委請專業機
    構鑑定，確認伊根本未侵害相對人之系爭方法專利，相對人
    卻任意指摘伊違反專利法第84條第1項，並任意聲請對伊為
    定暫時狀態之假處分，甚至可能以任意發函、發佈不實消息
    等方式不法阻礙伊之產銷行為，顯已嚴重侵害伊之名譽權、
    營業權等。依前說明，足見渠等確有爭執之法律關係存在。
  (二)關於本件是否有定暫時狀態保全之必要性部分：
  1.查抗告人迄今並未具體敘明相對人於提出前開聲請案件時或
    之後，有何任意發函、散佈不實消息等不法阻礙抗告人產銷
    之行為，並提出證據以釋明之，自無從認定相對人提出前開
    定暫時狀態處分之聲請，有何侵害抗告人之名譽權或營業權
    之行為。倘將來抗告人據此向相對人請求損害賠償，亦難認
    有何勝訴之可能性。
  2.又按「權利之行使，是否以損害他人為主要目的，應就權利
    人因權利行使所能取得之利益，與他人及國家社會因其權利
    行使所受之損失，比較衡量以定之。倘其權利之行使，自己
    所得利益極少而他人及國家社會所受之損失甚大者，非不得
    視為以損害他人為主要目的，此乃權利社會化之基本內涵所
    必然之解釋。」（最高法院71年台上字第737號判例參照）
    。抗告人於本院準備程序指訴相對人有向法院另案提出假處
    分之聲請云云，惟查該假處分之聲請，係因相對人本於其擁
    有之方法專利權行使，抗告人既生產系爭吉姆賽它賓，是否
    抗告人確有侵害其專利權？尚待相對人舉證釐清，由法院審
    酌中，並非相對人一提出上開假處分之聲請即等同相對人有
    超出專利權之範圍，而有濫用專利權之情形。抗告人亦未證
    實相對人有何故意侵權行為或上開實務意旨濫權之情形，是
    抗告人之本件假處分之聲請，容有誤會，難謂確有必要。
  3.再查，抗告人聲請本件假處分所欲保全之權利，依其主張之
    「相對人任意指摘伊違反專利法第84條第1項，並任意聲請
    對伊為定暫時狀態之假處分，甚至可能以任意發函、發佈不
    實消息等方式不法阻礙伊之產銷行為，顯已嚴重侵害伊之名
    譽權、營業權等」觀察，實為「禁止相對人為上開不實指控
    之行為」，是抗告人所為本件定暫時狀態假處分之請求，究
    其目的，無非在針對相對人所聲請另案之定暫時狀態假處分
    ，相對地提出本件假處分之聲請，擬預為排除相對人所聲請
    之假處分（如獲准許時之效力），以免相對人干擾其生產。
    惟查相對人所提出上開假處分之聲請並非即等同相對人有超
    出專利權之範圍，而有濫用專利權之情形。是難謂抗告人就
    其爭執之法律關係（抗告人之名譽權、營業權是否確受相對
    人侵害）而有保全之必要。況查，抗告人聲請本件定暫時狀
    態假處分迄今已逾年餘，卻仍未見其起訴請求排除相對人侵
    害其名譽權、營業權及損害賠償之相關訴訟。由是可見，果
    相對人對抗告人確有侵害名譽權、營業權之情事，何以抗告
    人未及早起訴行使權利，以避免其上開侵權行為損害賠償請
    求權罹於時效？是本件抗告人之聲請，於法不合，不應准許
    。
五、原裁定駁回抗告人定暫時狀態假處分之聲請，經核並無違誤
    ，抗告意旨指摘原裁定不當，求予廢棄，為無理由，應予駁
    回。
六、據上論結，本件抗告為無理由，爰依民事訴訟法第495條之1
    、第449條第1項、第95條、第78條，裁定如主文。
中　　華　　民　　國　　96　　年　　12　　月　　31　　日
                  民事第三庭  審判長法　官  陳光秀
                                    法　官  李文賢
                                    法　官  莊俊華
上為正本係照原本作成。
如不服本裁定，僅得於收受本裁定正本送達後10日內以適用法規
顯有錯誤為理由，向本院提出再抗告狀（須附繕本）依法應委任
律師為訴訟代理人，經本院許可後始可再抗告於最高法院。
中　　華　　民　　國　　97　　年　　1　　月　　2 　　日
                                     書記官  吳銘添
【附記】
民事訴訟法第495條之1第2項準用同法第466條之1第1、2項規定
：
(1)對於第二審判決上訴，上訴人應委任律師為訴訟代理人。但上
  訴人或其法定代理人具有律師資格者，不在此限。
(2)上訴人之配偶、三親等內之血親、二親等內之姻親，或上訴人
  為法人、中央或地方機關時，其所屬專任人員具有律師資格並
  經法院認為適當者，亦得為第三審訴訟代理人。
民事訴訟法第466條之2：
  上訴人無資力委任訴訟代理人者，得依訴訟救助之規定，聲請第
  三審法院為之選任律師為其訴訟代理人。
